【裁判字號】    97,訴,1828
【裁判日期】    980730
【裁判案由】    虛報進口貨物產地
【裁判全文】
臺北高等行政法院判決
                                      97年度訴字第1828號
                              .
原      告  紅欣企業有限公司
代  表  人  甲○○（董事）
被      告  財政部基隆關稅局
代  表  人  呂財益（局長）
訴訟代理人  丙○○
            乙○○
            丁○○
上列當事人間虛報進口貨物產地事件，原告不服財政部中華民國
97年5 月12日台財訴字第09700153830 號訴願決定（案號：第00
000000號），提起行政訴訟，本院判決如下：
    主  文
原告之訴駁回。
訴訟費用由原告負擔。
    事實及理由
一、原告起訴後，被告代表人變更為呂財益，是新任代表人具狀
    聲明承受訴訟，核無不合，應予准許，合先敘明。
二、事實概要：原告於民國（下同）96年3 月16日委由誠利報關
    有限公司向被告報運進口馬來西亞產製sweet biscuits乙批
    （進口報單號碼：第AA/96/1092/1004 號），報列貨品分類
    號列第1905.31.00.00-7 號，輸入規定為MWO ，即大陸物品
    不准輸入。經電腦核定以C3（貨物查驗）方式通關，並依關
    稅法第18條第1 項規定，按納稅義務人應申報事項，先行徵
    稅驗放，事後再加審查。嗣經查核結果，認定系爭貨物產地
    為中國大陸（CN），原告涉有虛報進口貨物產地，逃避管制
    之違法情事，被告乃依據海關緝私條例第37條第3 項規定轉
    據同條例第36條第1 項及第3 項規定，處貨價1 倍之罰鍰計
    新台幣（下同）214,740 元，併沒入貨物，惟該貨物於受裁
    處沒入前已放行，致無法裁處沒入處分，乃就此部分依行政
    罰法第23條第1 項規定，裁處沒入貨物之價額214,740 元，
    合計處429,480 元，並依海關緝私條例第44條、加值型及非
    加值型營業稅法（下稱營業稅法）第51條規定追徵所漏進口
    稅款6,735 元（包括進口稅5,388 元、營業稅1,347 元）。
    原告不服，申請復查未獲變更，提起訴願亦遭決定駁回，遂
    向本院提起行政訴訟。
三、原告主張：原告委託香港貿易商買進馬來西亞國餅乾，經被
    告核定為大陸貨品，另認定所檢附資料為不實資料，但原告
    進口貨物時，見貨品包裝確實為馬來西亞國產品，始付清貨
    款；再者，原告英文能力不足，資料皆由貿易商所提供，因
    誤信貿易商所提供的資料，就成了無辜的受害者，被告不能
    因資料不合就認定為大陸貨品等情。並聲明求為判決：1.訴
    願決定及原處分撤銷。2.訴訟費用由被告負擔。
四、被告則以：查原告報關時所檢附之產地證明書及出口國出口
    報單業經駐馬來西亞代表處經濟組96年6 月5 日馬來經字第
    09600006650 號函略稱，出口報單及產地證明書均非真實文
    件。另檢附之發票係由不同賣方（一為HOWEI FOOD SDN BHD
    ；另為ELITE SOURCE TRADING）所簽發，惟其流水編號卻為
    連續（P-200703、P-200704），顯為不合理。且原告始終未
    能提供證明系爭貨物產地之相關證明文件，被告爰依行為時
    進口貨物原產地認定標準參考事項第8 點規定，認定來貨產
    地為中國大陸，洵屬有據。就本案而言，本於國際貿易慣例
    ，在行政罰有關過失違章，其客觀注意義務具體內容之認定
    ，外國出口商應係海關緝私條例第37條第1 項各款行為之延
    長，在行政罰上之注意義務，自應有民法上與履行輔助人（
    民法第224 條）之故意過失負同一責任之適用，即將與原告
    締結買賣契約、依約定為出賣人之過失，亦視為原告本人之
    過失。原處分認事用法洵無不合等語，資為抗辯。並聲明求
    為判決：1.原告之訴駁回。2.訴訟費用由原告負擔。
五、本院之判斷：
  (一)按「報運貨物進口而有下列情事之一者，得視情節輕重，處
    以所漏進口稅額2 倍至5 倍之罰鍰，或沒入或併沒入其貨物
    ：一、虛報所運貨物之名稱、數量或重量。二、虛報所運貨
    物之品質、價值或規格。三、繳驗偽造、變造或不實之發票
    或憑證。四、其他違法行為。」「有前2 項情事之一而涉及
    逃避管制者，依前條第1 項及第3 項論處。」及「私運貨物
    進口‧‧‧者，處貨價1 倍至3 倍之罰鍰。」「前2 項私運
    貨物沒入之。」「有違反本條例情事者，除依本條例有關規
    定處罰外，仍應追徵其所漏或沖退之稅款。」分別為海關緝
    私條例第37條第1 項、第3 項及第36條第1 項、第3 項、第
    44條前段所明定。次按「貨物進口時，應徵之營業稅，由海
    關代徵之；其徵收及行政救濟程序，準用關稅法及海關緝私
    條例之規定辦理。」及「納稅義務人有左列情形之一者，除
    追繳稅款外，按所漏稅額處1 倍至10倍罰鍰，並得停止其營
    業：‧‧‧七、其他有漏稅事實者。」復為營業稅法第41條
    及第51條第7 款所規定。另按「得沒入之物，受處罰者或前
    條物之所有人於受裁處沒入前，予以處分、使用或以他法致
    不能裁處沒入者，得裁處沒入其物之價額‧‧‧。」為行政
    罰法第23條第1 項所明定。又進口非屬「台灣地區與大陸地
    區貿易許可辦法」第7 條規定准許輸入之大陸地區物品者，
    即構成進口禁止輸入之物品而涉及逃避管制之違法行為。
  (二)如事實概要欄所載之事實，有進口報單、發票（INVOICE ）
    、裝箱單（PACKING LIST）、馬來西亞出口報單、產地證明
    書、駐馬來西亞代表處經濟組96年6 月5 日馬來經字第0960
    0006650 號函、貨櫃動態表等件可稽（見原處分卷1 附件1
    ～3 ，卷2 附件1 ，本院卷第34～36頁），堪認為真實。
  (三)原告雖主張其係透過香港貿易商購買馬來西亞國餅乾，來貨
    之印刷包裝確實為馬來西亞云云。惟查原告報關時檢附之產
    地證明書及出口國出口報單業經我國駐馬來西亞代表處經濟
    組查證為不實文件（見原處分卷1 附件2 、3 ，卷2 附件1
    ）；且原告檢附之報關發票（INVOICE ）係由不同賣方（
    HOWEI FOOD SDN BHD及ELITE SOURCE TRADING）所簽發，但
    流水編號為連續（P-200703、200704），顯不合理，原告復
    未能提出系爭貨物確為馬來西亞產製之證明，自難認其產地
    為馬來西亞。又原告係透過香港貿易商購買系爭貨物，顯然
    無法確定來貨為馬來西亞產品，而香港鄰近中國大陸，為大
    陸之行政特區，大陸物品充斥，為眾所周知之事。參以系爭
    貨物之貨品分類號列為第1905.31.00.00-7 號，輸入規定為
    MWO ，即大陸物品不准輸入（見原處分卷1 附件1 ，本院卷
    第37、38頁），系爭貨物如非大陸物品，即無須以不實文件
    虛報或隱瞞產地，是被告綜合上情研判，認定系爭貨物產地
    為中國大陸，並非無據。
  (四)原告另稱其所提相關資料均為香港貿易商提供，亦為無辜受
    害之第三者云云。經查進口人報運貨物進口，有據實申報所
    運貨物名稱、數量、品質、價值、規格、產地等之義務。而
    進口貨物是否涉及虛報，以原申報者與實際來貨之現狀是否
    相符為據。原告透過香港貿易商購買系爭貨物，尤應特別審
    慎注意查證確認其產地，以防止進口管制貨品之情事發生，
    其未注意而輕信香港貿易商，致涉及虛報進口貨物產地、逃
    避管制，縱非故意，難謂無過失，自應受罰。被告依法為處
    分，並無不合。
  (五)綜上所述，原告主張均無可採。從而被告以原告涉有虛報進
    口貨物產地，逃避管制之違法情事，為如事實概要欄所載之
    處分，訴願決定予以維持，均無違誤。原告仍執前詞訴請撤
    銷，為無理由，應予駁回。
  (六)兩造其餘陳述於判決結果不生影響，無庸一一論列，併予敘
    明。
六、據上論結，本件原告之訴為無理由，依行政訴訟法第98條第
    1 項前段，判決如主文。
中    華    民    國    98    年     7    月   30     日
          臺北高等行政法院第三庭
                          審判長法  官  楊莉莉
                                法  官  畢乃俊
                                法  官  陳心弘
上列正本係照原本做成。
如不服本判決，應於送達後20日內，向本院提出上訴狀並表明上
訴理由，如於本判決宣示後送達前提起上訴者，應於判決送達後
20日內補提上訴理由書（須按他造人數附繕本）。
中    華    民    國    98    年    7     月  31  日
                                書記官  陳圓圓


司法院資訊處製作；財團法人民間司法改革基金會備份。
